【裁判字號】    99,重上,89
【裁判日期】    990622
【裁判案由】    損害賠償
【裁判全文】
臺灣高等法院民事判決                  99年度重上字第89號
上  訴  人  丁○○
            丙○○○
共      同
訴訟代理人  尤英夫律師
            黃宗哲律師
            胡智忠律師
被  上訴人  彩煇科技股份有限公司（原名稱為世界巔峰科技股
            份有限公司）
法定代理人  甲○○
被  上訴人  大華證券股份有限公司
法定代理人  乙○○
訴訟代理人  蕭壬宏律師
上列當事人間損害賠償事件，上訴人對於中華民國98年12月31日
臺灣士林地方法院98年度重訴字第54號第一審判決提起上訴，經
本院於99年6月1日言詞辯論終結，判決如下：
    主  文
上訴駁回。
第二審訴訟費用由上訴人負擔。
    事  實  及  理  由
一、本件上訴人丁○○係被上訴人彩煇科技股份有限公司（下稱
    彩煇公司－原名稱為世界巔峰科技股份有限公司）之董事長
    ，甲○○則為被上訴人彩煇公司之監察人，有公司基本資料
    查詢可稽（見臺灣臺北地方法院97年度審金字第35號卷〈下
    稱北院審金卷〉第11、12頁）。上訴人丁○○與被上訴人彩
    煇公司間之訴訟（見北院審金卷第3-8頁），依公司法第213
    條規定，應由監察人甲○○代表被上訴人彩煇公司，合先敘
    明。
二、上訴人聲明求為判決：
    （一）原判決廢棄。
    （二）被上訴人應連帶給付上訴人新台幣（下同）651萬4,2
          61元及自民國（下同）97年4月11日起至清償日止，
          按年息5%計算之利息。
    （三）第一、二審訴訟費用由被上訴人連帶負擔。
    （四）願供擔保，請准宣告假執行。
    被上訴人聲明均求為判決：
    （一）上訴駁回。
    （二）第二審訴訟費用由上訴人負擔。
    （三）如受不利判決，願預供擔保，請准宣告免為假執行。
三、上訴人起訴主張：上訴人丁○○、丙○○○為夫妻；被上訴
    人大華證券股份有限公司（下稱大華證券公司）為被上訴人
    彩煇公司之股務代理人，受被上訴人彩煇公司之委託辦理該
    公司所發行股票過戶及其他有關事務。被上訴人彩煇公司於
    86年8月15日成立，為符合88年12月31日修正前促進產業升
    級條例第8條及獎勵民間參與交通建設投資條例第33條規定
    資格之科技事業。上訴人丙○○○以個人名義投資被上訴人
    彩煇公司發行之記名股票計350萬股，繳納股款3,500萬元（
    每股10元），持有股票達2年以上，依上開規定，得以所投
    資被上訴人彩煇公司股款20%限度內（其計算式為：3,500萬
    元×20%＝700萬元），抵減當年度稅額，但不得超過當年度
    抵減稅額之一半，當年度不足抵減部分，得在之後4年內抵
    減之，且最後年度之抵減稅額，不受僅抵減一半之限制。被
    上訴人彩煇公司之股東投資抵減稅額事項並經財政部台北市
    國稅局於89年2月3日以財北國稅審二字第00000000號函核准
    ，並載明股東得申報抵減稅額之最後年度為92年。然上訴人
    丙○○○於89年間向被上訴人大華證券公司申請補發股東投
    資抵減稅額證明書及股東投資抵減稅額餘額表時，被上訴人
    大華證券公司竟將可抵減稅額之年度誤載為89年度起至93年
    度止，致上訴人合理信賴上訴人丙○○○所得適用投資抵減
    稅額之最後年度為93年度，扣除上訴人丙○○○於申報90年
    度個人綜合所得稅時，曾抵減稅額6,427元，尚餘699萬3,57
    3元抵減稅額可資使用，上訴人乃參與93年度所持有陽明海
    運股份有限公司（下稱陽明海運公司）股票除權息，因而致
    股利收入高達1,535萬3,006元，上訴人丁○○於申報93年度
    夫妻合併申報綜合所得稅時，將上訴人丙○○○尚未抵用之
    投資抵減餘額用來申請抵免該年度稅額636萬8,514元，竟接
    獲財政部台北市國稅局綜合所得稅核定通知書，以上訴人丙
    ○○○所申報之被上訴人彩煇公司投資抵減稅額636萬8,514
    元，其得申報投資抵減之最後年度為92年度，於93年度不適
    用，此部分投資抵減稅額應予刪除歸零為由，命上訴人丁○
    ○補繳稅額636萬8,913元。雖經上訴人丁○○申請復查，再
    提起訴願，均遭駁回。嗣又再提起行政訴訟，亦遭最高行政
    法院判決敗訴確定。上訴人丁○○乃於97年4月10日補繳稅
    款651萬4,261元（原應補稅額為627萬1,487元，因提起行政
    救濟，於最後確定時，尚須加計利息24萬2,774元，共為651
    萬4,261元）。然此項補繳稅款之損失全係因被上訴人將股
    東即上訴人丙○○○投資抵減稅額之期間誤繕為89年度至93
    年度而生，自應負共同侵權行為之責。又被上訴人彩煇公司
    對於股東本負有製作正確之股東投資抵減稅額證明書及股東
    投資抵減稅額餘額表予股東之義務；而被上訴人大華證券公
    司與被上訴人彩煇公司間所訂立之股務代理契約第4條約定
    ，應盡善良管理人之注意義務，為被上訴人彩煇公司之股東
    提供最佳服務，堪認該項約定為第三人利益約款，被上訴人
    彩煇公司之股東即上訴人丙○○○得直接向被上訴人大華證
    券公司請求補發系爭股東投資抵減稅額證明書及系爭股東投
    資抵減稅額餘額表。因被上訴人大華證券公司之上開疏失，
    致上訴人受有補繳稅額之損害，同時亦構成不完全給付等情
    。爰依民法第184條第1項前段、第185條第1項前段、第22 7
    條第2項之規定，求為命被上訴人連帶給付上訴人651萬4,2
    61元及自上訴人補繳稅款之翌日即97年4月11日起至清償日
    止，按年息5%計算利息之判決。
    被上訴人彩煇公司則以：依臺北高等行政法院95年度訴字第
    03961號案件96年5月24日庭訊筆錄，足證伊根本不知上訴人
    丙○○○向被上訴人大華證券公司申請補發系爭股東投資抵
    減稅額證明書及系爭股東投資抵減稅額餘額表，無從監督被
    上訴人大華證券公司補發之上開證明書及餘額表內容是否正
    確。又伊提供予被上訴人大華證券公司之原始資料之內容正
    確，係被上訴人大華證券公司於補發過程中發生錯誤，伊自
    無任何過失可言。況被上訴人大華證券公司已成立20餘年，
    為資本額上百億之股務代理公司，係屬有相當專業能力及經
    驗之證券公司，伊選任其為股務代理人尤無過失可言等語；
    而被上訴人大華證券公司亦以：上訴人至遲於接獲財政部台
    北市國稅局北投稽徵所95年2月18日第0000000000號綜合所
    得稅核定通知書命其補繳稅額636萬8,913元時，即已知悉其
    所主張之侵權行為事實，乃遲至97年12月1日始提起本件訴
    訟，顯已逾2年之侵權行為消滅時效。又被上訴人彩煇公司
    經財政部台北市國稅局於89年2月3日以財北國稅審二字第89
    107200號函核准核發股東投資抵減稅額證明書，該函文內業
    已載明股東得申報抵減綜合所得稅額之最後年度為92年度，
    且上訴人丁○○之股東投資抵減稅額證明書及股東投資抵減
    稅額餘額表亦載明抵減年度至92年度止無訛。而上訴人丁○
    ○與上訴人丙○○○為夫妻關係，應合併申報綜合所得稅，
    上訴人丁○○又為被上訴人彩煇公司之負責人，對股東投資
    抵減稅額年度知之最詳，並於申報92年度綜合所得稅時，載
    明最後抵減年度為92年度，故上訴人丁○○主張其不知上訴
    人丙○○○之最後抵減年度為92年度，因信賴伊所誤繕之系
    爭股東投資抵減稅額證明書而為錯誤申報云云，應非可取。
    況縱令有誤，亦得依稅捐稽徵法第28條規定申報更正，惟上
    訴人於92年度應納綜合所得稅額為1萬4,609元，已依促進產
    業升級條例申請最後年度全部抵減，故上訴人縱有剩餘可抵
    減稅額23 2萬8,064元及699萬3,573元，亦因上訴人丁○○
    已於92年度應納所得稅全部抵減完畢，即無損害可言。須因
    伊補發上開錯誤之系爭股東投資抵減稅額證明書，致上訴人
    於92年度（最後年度）無法辦理全額扣抵，始有損害。至上
    訴人既主張於88年度至93年度有租稅規劃，何以於92年度竟
    未參與持有股票除權息，致股東投資抵減稅額浪費未行使。
    又上訴人參與93年度所持有陽明海運公司股票除權息，亦同
    時享有陽明海運公司股票上漲之利益，應予扣除等語，資為
    抗辯。
四、經查被上訴人彩煇公司之原名稱為世界巔峰科技股份有限公
    司（下稱世界科技公司）係依88年12月31日修正前促進產業
    升級條例第8條及獎勵民間參與交通建設條例第33條所規定
    之政府指定重要科技事業，上訴人丁○○、丙○○○分別以
    個人名義投資被上訴人彩煇公司因設立而發行之記名股票，
    且持股已達2年以上，依上開規定，上訴人均得以取得上開
    股票價款之20 %限度內，作為投資抵減稅額之用，並分5年
    抵減其應納之綜合所得稅額。被上訴人彩煇公司業已於89年
    1月7日交付正確無誤之股東投資金額、繳交股款日期、持有
    股數等相關資料予被上訴人大華證券公司，由被上訴人大華
    證券公司製作股東投資抵減稅額證明書及股東投資抵減稅額
    餘額表，並向財政部台北市國稅局申報核准，經該局以89年
    2月3日財北國稅審二字第00000000號函核准在案，並於函文
    中載明股東得申報抵減稅額之最後年度為92年度，同時要求
    將前開核准函文之日期及文號詳註於各該股東投資抵減稅額
    證明書上，並將報核聯（即第一聯）送財政部台北市國稅局
    北投稽徵所申報核驗，有上訴人丙○○○原始之股東投資抵
    減稅額證明書及前開財政部台北市國稅局函文可稽（見北院
    審金卷第10頁、44頁、45頁、原審卷一第53頁）；又上訴人
    於92年度綜合所得稅結算申報書中之綜合所得淨額為24萬3,
    499元，應納稅額1萬4,609元，上訴人丁○○已依前開台北
    市國稅局第00000000號函文， 申請投資全數抵減應納稅額1
    萬4,609元後，當年度上訴人丁○○無庸繳稅，亦有上訴人
    丁○○92年度綜合所得稅結算申報書暨核定書足稽（見原審
    卷第15 5-157頁）；又上訴人丙○○○係於89年間向被上訴
    人大華證券公司申請補發系爭股東投資抵減稅額證明書時，
    被上訴人大華證券公司竟誤載其投資抵減稅額年度為89年度
    至93年度止，亦有補發之上訴人丙○○○股東投資抵減稅額
    證明書及股東投資抵減稅額餘額表足稽（見北院審金字卷第
    10、17、18頁、原審卷一第88頁、250頁背面、本院卷第64
    頁背面、103頁），且均為兩造所不爭執，固堪信為真實。
五、上訴人雖主張伊二人係依據被上訴人大華證券公司所補發之
    上訴人丙○○○之系爭股東抵減稅額證明書及抵減稅額餘額
    表，載明上訴人丙○○○得申報抵減綜合所得稅額之最後年
    度為93年度，致伊二人誤信於93年度尚有699萬3,573元抵減
    稅額可資使用，乃參與93年度所持有陽明海運公司股票之除
    權息，致股利收入高達1,535萬3,006元，並將上訴人丙○○
    ○尚未抵用之股東投資抵減稅額餘額用以申請抵免該年度稅
    額636萬8,514元，竟遭稅捐稽徵機關刪除，命上訴人丁○○
    補繳稅額636萬8,514元，伊二人所遭受補繳所得稅之損害即
    與被上訴人大華證券公司之上開誤載具有因果關係云云。惟
    被上訴人則以前揭情詞置辯。經查：
（一）按88年12月31日修正前之促進產業升級條例於第8條第1項
      規定：「為鼓勵重要科技事業、重要投資事業及創業投資
      事業之創立或擴充，依左列規定認股或應募記名股票持有
      時間達2年以上者，得以其取得該股票之價款20%限度內，
      抵減當年度應納營利事業所得稅額或綜合所得稅額；當年
      度不足抵減時，得在以後4年度內抵減之；其投資於創業
      投資事業者之抵減金額，以不超過該事業實際投資科技事
      業金額占該事業實收資本額比例之金額為限：一、個人或
      創業投資事業以外之營利事業，原始認股或應募政府指定
      之重要科技事業及重要投資計畫，其因創立或擴充而發行
      之記名股票。二、個人或營利事業原始認股或應募創業投
      資事業因創立或擴充而發行之記名股票。」、第2項規定
      ：「前項投資抵減，其每一年度得抵減總額，以不超過該
      個人或事業當年度應納綜合所得稅額或營利事業所得稅額
      50%為限，但最後年度抵減金額，不在此限。」及第3項規
      定：「第1項重要科技事業、重要投資事業及創業投資事
      業之適用範圍，由行政院定之，並每2年檢討1次。」
（二）被上訴人彩煇公司係於86年8月15日核准設立，於86年度
      以現金認股方式投資創立生產液晶顯示器用彩色濾光片之
      投資計畫，因而發行記名股票，並申請適用促進產業升級
      條例第8條規定，由經濟部工業局核准在案。被上訴人彩
      煇公司復於89年1月18日由代理人致遠會計師事務所發函
      向財政部台北市國稅局申請依上開規定准予核發予被上訴
      人彩煇公司之股東丁○○等53人投資抵減稅額證明書，經
      財政部台北市國稅局於89年2月3日以財北國稅審二字第89
      107200號函核准被上訴人彩煇公司之股東得以取得該股票
      價款20%限度內，抵減88年度應納營利事業所得稅額或綜
      合所得稅額；當年度不足抵減時，得在以後4年度內抵減
      之，最後抵減年度為92年度，該函並經送達於被上訴人彩
      煇公司之代理人致遠會計師事務所鄭義鈴會計師收受，有
      前開函文可稽（見北院審金卷第44、45頁）；而上訴人丁
      ○○自86年8月5日起至89年4月5日止，為被上訴人彩煇公
      司之負責人，經其自認在卷，並有被上訴人彩煇公司之公
      司基本資料查詢明細及公司變更登記事項卡足稽（見北院
      審金卷第11、12頁，本院卷第64頁背面，第75、76頁）。
      則上訴人丁○○對於被上訴人彩煇公司之核准設立及以現
      金認股方式投資創立生產液晶顯示器用彩色濾光片之投資
      計畫，及向財政部台北市國稅局申請包含伊本人在內之53
      人投資股東之抵減稅額證明及抵減年度，顯難謂為不知。
（三）上訴人丁○○所持有之股東投資抵減稅額證明書及股東投
      資抵減稅額餘額表，其上所記載抵減稅額年度為88年度至
      92年度止，其記載並無錯誤之事實，為兩造所不爭執。則
      上訴人丁○○對於其本人因投資被上訴人彩煇公司而可享
      有之投資抵減稅額年度應僅至92年度止，自為其所明知。
      而上訴人丙○○○為上訴人丁○○之妻，二人須合併申報
      綜合所得稅，以上訴人丁○○為納稅義務人，並由其負責
      申報，有89、90、92年度及93年度綜合所得稅申報書可稽
      （見原審卷一第123-125、133-139、168-170頁）。而上
      訴人丙○○○又係與上訴人丁○○同日投資被上訴人彩煇
      公司，均係於86年7月8日繳納股款，並持有股份已達2年
      以上，彼二人投資被上訴人彩煇公司之情形完全相同（僅
      金額有別，上訴人丁○○為5,000萬元，上訴人丙○○○
      為3,500萬元），亦有世界科技公司發行合於促進產業升
      級條例第8條之記名股票股東連續持有時間達2年以上者可
      適用投資抵減金額明細表可證（見北院審金卷第10頁），
      顯見上訴人丙○○○之投資抵減稅額之年度係與上訴人丁
      ○○相同，自亦為上訴人丁○○所明知。
（四）上訴人丁○○雖主張：伊投資項目、金額甚多，無從一一
      詳記每筆投資年度及金額，故實不知上訴人丙○○○之最
      後抵減稅額年度應為92年度云云。惟查投資被上訴人彩煇
      公司而得以取得股票價款20%抵減稅額者，僅為被上訴人
      彩煇公司86年8月15日成立時（見北院審金卷第11頁），
      以現金認股或應募記名股票繼續持有2年以上之原始股東
      ，而股東投資抵減稅額證明書及股東投資抵減稅額餘額表
      亦僅發給原始認股（應募）股東等情，已據財政部台北市
      國稅局於上開函文主旨說明綦詳（見北院審金卷第44頁）
      。是上訴人丁○○所為上開主張，即非可取。再者，上訴
      人丁○○於申報90年度綜合所得稅結算申報書時，已於投
      資抵減稅額欄載明上訴人丙○○○抵稅額6,427元，其抵
      減稅額之核准文號為「00000000」（即指財政部台北市國
      稅局上開核准函文之文號），嗣再於申報92年度綜合所得
      稅結算申報書時，亦已於投資抵減稅額欄載明上訴人丁○
      ○抵減1萬4,609元，上訴人丙○○○抵減0元，二人之抵
      減稅額核准文號同為「00000000」，亦有上訴人丁○○90
      年度及92年度綜合所得稅結算申報書足憑（見原審卷一第
      123、133頁）。而上開「00000000」號函文亦已明確表示
      原始股東得抵減稅額，抵減稅額年度為88年度至92年度。
      上訴人丁○○既已將財政部台北市國稅局上開核准函文之
      文號填載於上開綜合所得稅結算申報書之投資抵減稅額欄
      ，作為抵減稅額之證明，自已知悉其就自己及上訴人丙○
      ○○為被上訴人彩煇公司之原始股東，其抵減稅額之最後
      年度同為92年度。又觀之上訴人丁○○申報92年度綜合所
      得稅時，其與上訴人丙○○○之綜合所得淨額為24萬3,49
      9元，應納稅額為1萬4,609元，上訴人丁○○申請投資抵
      減1萬4,609元後，當年度已無庸繳稅，並申報退稅金額為
      12萬919元，嗣經財政部台北市國稅局核定之實際退稅金
      額為11萬7,282元，亦有上訴人丁○○92年度綜合所得稅
      結算申報書及綜合所得稅核定通知書可稽（見原審卷一第
      155-158頁），益見上訴人丁○○於申報92年度綜合所得
      稅時，已知悉當年度為投資抵減稅額之最後年度，始會將
      該年度應納稅額1萬4,609元全數抵減完畢，（若非最後年
      度，依上開規定，僅可抵減稅額50%，計7,304元），是於
      92年度，雖上訴人丁○○尚有可抵減稅額餘額232萬8,064
      元，上訴人丙○○○尚有可抵減稅額餘額699萬3,573元，
      亦均因當年度之應納稅額僅有1萬4,609元，致已無從使用
      。
（五）上訴人丁○○既已明知其與其妻即上訴人丙○○○對於因
      投資被上訴人彩煇公司而得享有之股東投資抵減稅額之最
      後年度應為92年度之事實，已如上述，雖被上訴人大華證
      券公司將補發予上訴人丙○○○之股東投資抵減稅額證明
      書及投資抵減稅額餘額表之最後抵減稅額年度誤載為93年
      度，亦不致使上訴人丁○○陷於錯誤而誤信為真實。顯見
      上訴人決定參與93年度所持有陽明海運公司股票除權息，
      與該項誤載無關。是上訴人丁○○主張伊因誤信上開誤載
      之系爭股東投資抵減稅額證明書及投資抵減稅額餘額表，
      認93年度仍有高額抵減稅額可供使用，致伊二人規劃錯誤
      而參與所持有陽明海運公司股票除權息，致須繳納系爭補
      稅款云云，殊不足取。
（六）依據財政部台北市國稅局綜合所得稅核定通知書93年度申
      報核定，上訴人丁○○為納稅義務人，由其負責申報。依
      上所述，上訴人之股東投資抵減稅額證明書及抵減稅額餘
      額表，至92年度為最後年度，其抵減稅額之餘額雖未使用
      完畢，亦已不得再予使用。上訴人於93年度已無抵減稅額
      之適用，上訴人丁○○於申報時，就其申報之綜合所得淨
      額，即應依法繳納所得稅，竟仍申報抵減應納稅額636 萬
      8,514元，有93年度綜合所得稅結算電子網路申報收執聯
      可稽（見原審卷一第168頁）。嗣經財政部台北市國稅局
      予以刪除歸零，並命上訴人丁○○補繳稅額636萬8, 913
      元及遲延繳納93年度稅款之利息24萬2,774元，顯難認與
      被上訴人大華證券公司所補發上訴人丙○○○之系爭股東
      投資抵減稅額證明書及系爭投資抵減稅額餘額表發生上開
      誤載之情形具有相當因果關係。況上訴人丙○○○既非納
      稅義務人，亦非補納稅額之對象，尤難認其有何損失可言
      。又上訴人既係主張係上訴人丙○○○於89年間，向被上
      訴人大華證券公司申請補發系爭股東投資抵減稅額證明書
      及系爭股東投資抵減稅額餘額表時，被上訴人大華證券公
      司將可抵減稅額之最後年度誤載為93年度；而被上訴人彩
      煇公司抗辯伊提供予被上訴人大華證券公司之原始資料內
      容係屬正確，復為上訴人與被上訴人大華證券公司所不爭
      執，顯與被上訴人彩煇公司全然無關。
（七）上訴人雖另主張：伊等係因誤信最後抵減稅額年度為93年
      度，始會於93年度決定參與所持有陽明海運公司股票除權
      ，取得高額股利，致繳納高額所得稅，如伊等知悉93年度
      不能抵繳稅額，將會選擇在除權基準日前先將所持有陽明
      海運公司股票賣出，再買進，以免有高額股息收入云云。
      惟查上訴人對彼等財產是否處分、何時處分、如何處分，
      必係斟酌彼等自身財力、需求、對所持有財產之預期報酬
      、對整體市場走向之判斷等多方因素而為考量，其理由可
      能多端，尤難認彼等選擇參與所持有陽明海運公司股票除
      權息，純係因誤認最後抵減稅額年度為93年度所致。是上
      訴人所為此部分主張，亦無可取。
（八）上訴人雖又主張：伊等不可能會白白浪費抵減稅捐之額度
      ，必定會利用租稅規劃，於最後抵減年度將可抵減稅額使
      用完畢，故伊等於93年度補繳之稅款，確係因被上訴人大
      華證券公司錯誤記載最後抵減年度所致云云。惟查上訴人
      丁○○投資被上訴人彩煇公司之可抵減稅額共計1,000萬
      元，於88年度至91年度間已抵減之稅額為767萬1,937元，
      尚有未抵減稅額232萬8,064元。然上訴人丁○○於92年度
      並未利用任何租稅規劃提高其應納稅額，以享受抵減稅額
      之優惠，僅扣減1萬4,609元（見原審卷一第156頁 ），似
      此情形，尤難認上訴人確係因誤認抵減稅額之最後年度為
      93年度，始決定於該年度之8月10日參與所持有陽明海運
      公司股票除權息（見原審卷一第175頁），是上訴人所為
      此部分主張，亦不足取。
六、從而，上訴人依據民法第184條第1項前段、第185條第1項前
    段之侵權行為及第227條第2項之不完全給付規定，請求被上
    訴人應連帶給付上訴人651萬4,261元，及自97年4月11日起
    至清償日止，按年息5%計算之利息，自屬不應准許。原審所
    為上訴人敗訴之判決，並無違誤。上訴論旨仍執前詞指摘原
    判決不當，求予廢棄改判，為無理由，應予駁回。
七、至兩造之其餘攻擊或防禦方法及未經援用之舉證，經斟酌後
    ，認為均不足以影響本判決之結果，自無逐一詳予論駁之必
    要，併此敘明。
據上論結，本件上訴為無理由，依民事訴訟法第449條第1項，第
78條，第85條第1項前段，判決如主文。
中    華    民    國    99    年    6     月    22    日
                  民事第六庭
                        審判長法  官 林鄉誠
                              法  官 梁玉芬
                              法  官 張  蘭
正本係照原本作成。
如不服本判決，應於收受送達後20日內向本院提出上訴書狀，其
未表明上訴理由者，應於提出上訴後20日內向本院補提理由書狀
（均須按他造當事人之人數附繕本）上訴時應提出委任律師或具
有律師資格之人之委任狀；委任有律師資格者，另應附具律師資
格證書及釋明委任人與受任人有民事訴訟法第466條之1第1項但
書或第2項（詳附註）所定關係之釋明文書影本。
中    華    民    國    99    年    6     月     24   日
                              書記官 黃麗玲
附註：
民事訴訟法第466條之1（第1項、第2項）：
對於第二審判決上訴，上訴人應委任律師為訴訟代理人。但上訴
人或其他法定代理人具有律師資格者，不在此限。
上訴人之配偶、三親等內之血親、二親等內之姻親，或上訴人為
法人、中央或地方機關時，其所屬專任人員具有律師資格並經法
院認為適當者，亦得為第三審訴訟代理人。

司法院資訊處製作；財團法人民間司法改革基金會備份。
